【裁判字號】    98,司養聲,28
【裁判日期】    981020
【裁判案由】    認可收養
【裁判全文】
臺灣士林地方法院民事裁定
聲  請  人  丁○○
            乙○○
            甲○○
上  1  人
法定代理人  丙○○
上列聲請人聲請認可收養事件，本院裁定如下：
    主  文
認可丁○○、乙○○於中華民國98年6 月28日收養甲○○為養子
。
聲請程序費用由聲請人負擔。
    理  由
一、本件聲請意旨略以：聲請人丁○○（收養人、民國○○年○ 月
    ○ 日生）、乙○○（收養人、民國○○年○ 月○ 日生）與甲○○（被收養人、民國○○年○ 月○○日生）於民國98年6 月28日
    經由甲○○之法定代理人丙○○代為及代受意思表示訂立書
    面收養契約，由收養人丁○○、乙○○共同收養被收養人甲○○為養子，又收養人有正當職業及財產，確有扶養被收養
    人之能力，為此請求認可等語，並提出收養契約書、收養同
    意書、財力證明、戶籍謄本、警察刑事紀錄證明、健康檢查
    表等件為證。
二、經核，收養人與被收養人間已成立收養關係，且符合民法第
    1073條第1 項規定，復無民法第1079條第2 項所指收養有無
    效、得撤銷之原因或違反其他法律規定之情形，且被收養人
    之法定代理人丙○○同意出養等情，有上開證據及收養人、
    被收養人之法定代理人丙○○到庭陳明可據（本院98年7 月
    20日非訟事件筆錄），且經本院函囑臺北市政府社會局及親
    愛社會工作師事務所進行訪視，據上開機構函覆略以：「(一)
    收養人現況：1.收養人謝氏夫婦，養父謝先生現年48歲，養
    母謝太太現年47歲，他們今年6 月的身體健康檢查說明其身
    體狀況無異狀。養父謝先生的健康檢查資料誤填，實際並未
    進行開刀或住院。而養母謝太太多年前曾因肺積水而住院，
    經治療已無大礙，無任何明顯病史說明其不適合擔任養父母
    。2.謝先生的月收入4 萬元，存款49萬，另有住所之所有權
    。謝太太則為家庭主婦。謝氏夫婦沒有負債。3.謝氏夫婦與
    謝先生的家人共同生活，謝氏夫婦與被收養人甲○○共同使
    用一房間，但不同床。4.謝氏夫婦在台灣沒有犯罪紀錄。5.
    謝氏夫婦連結非正式資源狀況佳，然無連結正式資源之經驗
    。6.謝家非常喜歡文期，已將其視為家中的一份子，也為他
    取好新的名字。(二)出養必要性：未訪視出養人。(三)試養情形
    ：1.自今年6 月開始，謝氏夫婦將被收養人甲○○接回家中
    開始照顧。2.謝氏夫婦表示文期適應地頗快，而且對家人們
    非常的貼心，常常表現親密的舉動。謝氏夫婦與謝家其他家
    人亦頗為喜愛文期。而謝太太雖屬被動選擇，然已慢慢地習
    慣照顧文期，並期待好好地撫育他長大。(四)綜合評估與建議
    ：1.收養文期為謝氏夫婦及謝先生一家的事，不單是謝氏夫
    婦的事情。所以包括謝先生的父母，及謝先生三弟的女兒，
    皆參與照顧文期，包括生活起居及玩耍，他們對於是否能成
    功地收養文期亦非常關心。」、「(一)出養人之人格：出養
    應有之責任與義務：生母了解出養的法律相關規定。出養
    的意願與動機、評估與考量：生母表示無經濟能力照顧四個
    小孩，也沒有資源協助。婚姻狀況等：生父已經過世，生
    母獨立扶養四個小孩。親職能力之項目(1)對兒童心理與發
    展之瞭解：依據社工現場觀察生母對於案兄之管教，案母對
    於案兄之教導，無明顯約束能力，忽略案兄的情緒。(2)親子
    衝突的處理：生母現場多用吼叫案兄，生母表示很少打，都
    是罰跪。(3)與收養一方父或母的互動安排（包含如何告知兒
    童身世、如何安排探視、對於出養者的契約，是否未來可能
    有爭議）：生母表示「疼就好了」沒有期待。(4)身心狀況與
    子女照顧（包含就醫情形、健康情形、照顧兒童所需體力等
    ）：案母於訪視時無明顯異常，但言語之中顯示壓力偏重。
    (二)出養人經濟能力居家環境的評估(1)住家外部環境（包含
    居家住宅環境、生活機能等）：外部鄰近商店，生活機能尚
    可。(2)內部環境（包含給屋內空間配置、光線明暗程度、兒
    童的空間等）：內部兩層樓約四十坪，一樓空曠尚可，但二
    樓兒童房間髒亂，缺乏生活品質。(3)經濟概況（包含工作、
    收入、支出、負債等）：目前失業中，偶而打零工與資源回
    收。非正式社會資源的支持（包含親屬、共住者、朋友、
    鄰里等是否能在經濟、兒童照顧與教養、兒童就醫、兒童就
    學上提供協助，以及與兒童的相處和互動）資源支持的內容
    ：無。正式社會資源的支持（社會福利服務）（包含父或
    母是否為低收入戶？或接受政府的補助、是否接受相關社會
    福利機構經濟上的扶助或救助）：桃園縣政府社福中心提供
    服務中。(四)受出養者的意願：未訪視。綜合以上評估，由於
    生母經濟能力與教養能力不足，出養符合兒童最佳利益，有
    出養之必要性。」，有臺北市政府社會局及親愛社會工作師
    事務所親函附之出養個案摘要表等件在卷可稽。
三、本院參酌上開訪視報告，認為生母工作不穩定，經濟狀況不
    佳，生父王福財亦已去世，以出養人之經濟能力與家庭環境
    ，無法提供被收養人妥善之照護，確有出養必要，而收養人
    夫婦方面，在人格特質、經濟狀況、收養動機、對被收養人
    之收養態度、親職能力等事項，均具相當之能力，因認由收
    養人收養被收養人符合被收養人之最佳利益，聲請人聲請認
    可，依法應予准許。
四、依非訟事件法第21條第1 項前段、第23條、民事訴訟法第85
    條第1 項前段裁定如主文。
中    華    民    國    98    年    10    月    20    日
                  家事法庭司法事務官
以上正本係照原本作成。
如不服本裁定，應於送達後十日之不變期間內，以書狀向本院司
法事務官提出異議。
中    華    民    國    98    年    10    月    20    日
                          書  記  官  劉雅萍


司法院資訊處製作；財團法人民間司法改革基金會備份。
